【裁判字號】    97,易,197
【裁判日期】    971126
【裁判案由】    詐欺
【裁判全文】
臺灣花蓮地方法院刑事判決               97年度易字第197號
公  訴  人  臺灣花蓮地方法院檢察署檢察官
被      告  乙○○
上列被告因詐欺案件，經檢察官提起公訴（97年度偵字第1214號
），本院判決如下：
    主  文
乙○○幫助意圖為自己不法之所有，以詐術使人將本人之物交付
，處有期徒刑月，如易科罰金，以新臺幣壹仟元折算壹日。
    事  實
一、乙○○（原名張秀香，嗣改名為張晴涵，再改名為乙○○）
    明知於犯罪集團專門收集人頭帳戶或金融卡用以犯罪之社會
    現象層出不窮之際，倘將自己之銀行帳戶存摺或金融卡出售
    、出租或提供他人使用，可能因此供犯罪集團用以詐使他人
    將款項匯入後，再加以提領之用，並能預見可能因而幫助他
    人從事詐欺取財犯罪，竟不違背其本意，而基於幫助他人詐
    欺取財之不確定故意，於民國96年9 月27日至同年11月21日
    間之某日，在不詳地點，將其先前在合作金庫銀行花蓮分行
    所申辦之金融卡（戶名：張秀香；帳號：0000000000000 號
    ；起訴書贅載存摺）1 張，交予姓名年籍不詳之人使用，並
    告以該金融卡之提款密碼。嗣該姓名年籍不詳之人所屬之犯
    罪集團成員於同年11月21日10時50分許，撥打甲○○之電話
    ，冒稱其為甲○○之友人「高台主」，詐稱其因急需用錢，
    欲向甲○○借款新台幣（下同）55,000元，使甲○○陷於錯
    誤，認為撥打電話之人為「高台主」，遂於同日11時23分許
    ，至台北縣汐止市○○街上萊爾富便利商店內，操作店內自
    動櫃員機，將30,000元轉帳至乙○○前開合作金庫銀行花蓮
    分行帳戶內，旋為該犯罪集團成員提領。嗣於96年10月22日
    10時30分許，甲○○與高台主本人聯絡後，始知受騙，而報
    警處理，通報將上開帳戶列為警示帳戶，而為警循線查獲。
二、案經花蓮縣警察局花蓮分局報告臺灣花蓮地方法院檢察署檢
    察官偵查起訴。
    理  由
一、證據能力部分：按被告以外之人於審判外之言詞或書面陳述
    ，除法律有規定者外，不得作為證據；被告以外之人於偵查
    中向檢察官所為之陳述，除顯有不可信之情況者外，得為證
    據；又被告以外之人於檢察事務官、司法警察官或司法警察
    調查中所為之陳述，與審判中不符時，其先後之陳述具有較
    可信之特別情況，且為證明犯罪事實存否所必要者，得為證
    據；被告以外之人於審判外之陳述，雖不符刑事訴訟法第15
    9條之1至第159條之4之規定，而經當事人於審判程序同意作
    為證據，法院審酌該言詞陳述或書面陳述作成時之情況，認
    為適當者，亦得為證據；當事人、代理人或辯護人於法院調
    查證據時，知有第159條第1項不得為證據之情形，而未於言
    詞辯論終結前聲明異議者，視為有前項之同意，刑事訴訟法
    第159條第1項、第159條之1、第159條之2、第159條之5分別
    定有明文。次按同法第159條之5 第2項之規定，乃基於證據
    資料愈豐富，愈有助於真實發現之理念，酌採當事人進行主
    義之證據處分權原則，並強化言詞辯論主義，透過當事人等
    到庭所為之法庭活動，在使訴訟程序順暢進行之要求下，承
    認傳聞證據於一定條件內，得具證據適格。此種「擬制同意
    」，因與同條第一項之明示同意有別，實務上常見當事人等
    係以「無異議」或「沒有意見」表示之，此時倘該證據資料
    之性質，已經辯護人閱卷而知悉，或自起訴書、原審判決書
    之記載而了解，或偵、審中經檢察官、審判長、受命法官、
    受託法官告知，或被告逕為認罪之答辯或有類似之行為、情
    況，即可認該相關人員於調查證據時，知情而合於擬制同意
    之要件，最高法院96年度臺上字第7364號判決意旨可資參照
    。本件公訴人所引用做為證據之被害人甲○○於警詢中之陳
    述，及本案認定事實所引用本件卷證之所有文書證據，雖屬
    審判外之陳述，惟被告對於前開證據之證據能力，表示沒有
    意見，前開證據資料，經本院予以提示並告以要旨，復未於
    言詞辯論終結前聲明異議，本院審酌前開陳述作成時之情況
    ，核無違反任意性及證明力明顯過低之瑕疵，認適當作為證
    據，揆諸前開規定及見解，均有證據能力。
二、訊據被告張晴紅固不否認前開帳戶為其所有，亦有申請前開
    帳戶金融卡之事實，且明知交付銀行帳戶、金融卡予他人會
    被他人做不正使用，惟矢口否認有何幫助他人詐欺取財之犯
    行，辯稱：前開金融卡其並無交給別人使用，其金融卡掉了
    云云。然查：
（一）被害人甲○○因受前開犯罪集團之詐騙，因而陷於錯誤，
      遂於96年11月21日11時23分許，至台北縣汐止市○○街上
      萊爾富便利商店內，操作店內自動櫃員機，將30,000元轉
      帳至被告前開合作金庫銀行花蓮分行帳戶內，旋遭提領業
      據被害人甲○○於警詢時指述綦詳，並有台北市政府警察
      局內湖分局東湖派出所受理各類案件紀錄表、受理刑事案
      件報案三聯單、受理詐騙帳戶通報警示簡便格式表、台新
      銀行自動櫃員機交易明細表、內政部警政署反詐騙諮詢專
      線紀錄表、合作金庫銀行花蓮分行96年12月12日合金花總
      字第0960001057號函及所附之前開帳號自80年11月30日開
      戶後之交易明細表及開戶之基本資料等件在卷可參，堪認
      屬實。
（二）被告雖辯稱其金融卡係遺失，並未交付予他人使用云云。
      惟被告業已自承不知何時遺失云云，從而可推知被告並未
      向銀行掛失，或報警處理，則其辯稱金融卡遺失乙節，即
      無任何證據足以佐證。被告復自承前開帳戶係供薪資轉帳
      之用，提領薪資均用金融卡提領等語，觀諸被告前開帳戶
      之歷來交易明細紀錄，亦可知該帳戶自80年11月30日開戶
      後即經常使用，自90年2 月間申辦金融卡後，更幾乎均以
      金融卡作為提領現金之工具，至96年間仍多次以金融卡交
      易，迄於96年9 月26日尚有轉入薪資27,046元，旋於翌日
      以金融卡提領27,000元之紀錄，足徵被告使用上揭金融卡
      頻繁，且係供轉入薪資，並將之提領之重要工具，與被告
      有密切之利害關係，倘該金融卡果真遺失，何以被告渾然
      不知，亦從未報警？足徵被告所辯該金融卡遺失乙節，尚
      難遽信。又觀諸前開交易明細紀錄，被害人甲○○受犯罪
      集團之詐騙，將30,000元轉帳至被告前開帳戶後，旋遭犯
      罪集團於同日以金融卡將之提領，倘被告未交付予他人使
      用，並告以提款密碼，何以犯罪集團成員知悉被告前開金
      融卡之提款密碼，並利用金融卡將詐得款項提領殆盡？就
      此被告於檢察官偵訊中雖辯稱其有以紙條把提款密碼寫下
      ，和提款卡放在一起云云，惟於本院準備程序中係稱提款
      密碼記在記事本上，於本院審理中更稱紀錄提款密碼之物
      有無跟金融卡一起遺失其不知道等語，足徵被告對此所述
      前後不一，亦不確定提款密碼與金融卡是否同放置一處，
      從而其於檢察官偵訊中所辯是否屬實，即有疑問；參諸該
      金融卡之提款密碼前4碼為其生日，後2碼則為89，數字很
      好記，僅89有時會顛倒而已等語，業據被告於審理中陳明
      在卷，從而被告既係以其生日為基礎作為提款密碼，其對
      於生日知之甚稔，即無必要將提款密碼記下，更無必要將
      提款密碼與金融卡放置一處，徒添將人盜用之危險，從而
      被告前開所辯甚難採信。綜上所述，被告應係於96年9 月
      27日至同年11月21日間之某日，在不詳地點，將上開金融
      卡交予他人使用。再按於金融機構開設存款帳戶，請領存
      摺及金融卡，為個人理財之工具，具有強烈之屬人性，且
      於郵局或銀行等金融機構申請開設存款帳戶亦無任何特殊
      之資格限制，一般民眾皆可提出身分證明、印章，以存入
      最低開戶金額之方式，任意於銀行或郵局等金融機構申請
      開設存款帳戶，且可於不同之金融機構申請多數之帳戶使
      用，此屬眾所周知之事實，是依一般人之社會生活經驗，
      若見他人不自行申請開立帳戶而蒐集不特定人之帳戶使用
      ，衡情應可知悉被蒐集之帳戶係被利用為與財產有關之犯
      罪工具，被告亦自承知悉交付銀行金融卡予他人會被他人
      做不正使用，而利用他人帳戶從事詐欺取財之方式，早為
      傳播媒體廣為報導，依被告個人之經驗，應可預見為他人
      取得金融卡以供他人使用，有幫助犯罪集團為詐欺取財犯
      行，竟仍提供自己帳戶供他人使用，足認被告確有幫助他
      人詐欺取財之不確定故意至明。綜上所述，本件事證明確
      ，被告犯行洵堪認定。
三、按刑法上之幫助犯，係對於犯罪與正犯有共同之認識，而以
    幫助之意思，對於正犯資以助力，而未參與實施犯罪之行為
    者而言（最高法院88年度臺上字第1270號判決要旨參照）。
    如未參與實施犯罪構成要件之行為，且係出於幫助之意思提
    供助力，即屬幫助犯，而非共同正犯。查被告將其所有之金
    融卡及提款密碼交付予不詳之人用以詐騙被害人轉帳，顯係
    基於幫助該人詐騙他人財物之犯意，而未參與前開詐欺取財
    犯行之構成要件行為。核被告所為，係犯刑法第30條第1 項
    前段、第339條第1項之幫助詐欺取財罪。被告係基於幫助之
    犯意而為非屬詐欺取財犯行之構成要件行為，為幫助犯，爰
    依刑法第30條第2 項之規定，按正犯之刑減輕之。爰審酌被
    告之素行、智識程度，提供銀行金融卡予他人使用，使犯罪
    集團得以從事詐財行為，致無辜民眾受騙而有金錢損失，增
    加被害人尋求救濟之困難，並使犯罪之追查趨於複雜，且不
    法人士亦得以順利取得其詐欺所得之財物，對於社會秩序及
    正常交易安全造成危害，影響層面廣泛，兼衡其犯罪之動機
    、目的、手段，及犯罪後矢口否認犯行之態度等一切情狀，
    量處如主文所示之刑，並諭知易科罰金之折算標準，以示懲
    儆。
據上論結，應依刑事訴訟法第299條第1項前段，刑法第刑法第30
條第1 項前段、第2項、第339條第1項、第41條第1項前段，刑法
施行法第1條之1第1項、第2項前段，判決如主文。
本案經檢察官羅美秀到庭執行職務。
中    華    民    國    97    年    11    月    26    日
                  刑事第四庭    審判長法  官  張宏節
                                      法  官  沈培錚
                                      法  官  蔡寶樺
以上正本證明與原本無異。
如不服本判決應於收受判決後10日內向本院提出上訴書狀，並應
應敘述具體理由。其未敘述上訴理由者，應於上訴期間屆滿後20
日內向本院補提理由書 (均須按他造當事人之人數附繕本)「切
勿逕送上級法院」。告訴人或被害人如對於本判決不服者，應具
備理由請求檢察官上訴，其上訴期間之計算係以檢察官收受判決
正本之日期為準。
中    華    民    國    97    年    11    月    27    日
                                      書記官
附錄本案論罪科刑法條全文：
中華民國刑法第339條第1項：
意圖為自己或第三人不法之所有，以詐術使人將本人或第三人之
物交付者，處5 年以下有期徒刑、拘役或科或併科1 千元以下罰
金。


司法院資訊處製作；財團法人民間司法改革基金會備份。
